臺灣臺南地方法院刑事判決
110年度交易字第222號
公  訴  人  臺灣臺南地方檢察署檢察官
被      告  黃筱晴




            許幼樺




上列被告因過失傷害案件，經檢察官提起公訴（110年度調偵字
第274號），被告於準備程序進行中，就被訴事實為有罪之陳述
，本院改行簡式審判程序審理，判決如下：
    主  文
黃筱晴、許幼樺犯過失傷害罪，各處拘役伍拾日，如易科罰金，
以新臺幣壹仟元折算壹日。
    事  實
一、黃筱晴於民國109年1月31日21時24分許，駕駛車牌號碼000-
    0000號自用小客車搭載許幼樺，沿臺南市北區西門路4段由
    北往南行駛，行經北區西門路與和緯路口附近時，其2人本
    應注意不得併排臨時停車，且汽車臨時停車或停車，汽車駕
    駛人或乘客開啟車門時，應注意行人、其他車輛，並讓其先
    行，而依當時天候晴、夜間有照明、柏油路面乾燥、無缺陷
    、無障礙物且視線良好，並無不能注意之情狀，黃筱晴竟貿
    然於機慢車優先道併排臨時停車，許幼樺亦疏未注意則貿然
    開啟上開自用小客車之右前車門，適徐國棟騎乘車牌號碼00
    0-0000號普通重型機車搭載徐皓宸沿臺南市北區西門路4 段
    機慢車優先道由北往南駛至該處，致徐皓宸左腳與上開開啟
    之右前車門擦撞，而受有左膝擦挫傷、左腳挫傷合併約7公
    分撕裂傷及肌腱部分斷裂等傷害。嗣警據報到場處理，並將
    徐晧宸送往奇美醫療財團法人奇美醫院救治，又黃筱晴、許
    幼樺於肇事後留在現場，在有偵查犯罪職務之機關或公務員
    尚不知何人犯罪前，即向到場處理車禍事宜之員警主動表示
    其為肇事者，自首而接受裁判。
二、案經徐皓宸訴由臺南市政府警察局第五分局移送臺灣臺南地
    方檢察署檢察官偵查起訴。
    理  由
一、本件被告所犯為死刑、無期徒刑、最輕本刑為3年以上有期
    徒刑以外之罪，亦非屬高等法院管轄之第一審案件，其於準
    備程序進行中，先就被訴事實為有罪之陳述，經法官告知簡
    式審判程序之旨，並聽取公訴檢察官之意見後，依刑事訴訟
    法第273條之1第1項、第273條之2等規定，裁定進行簡式審
    判程序，且不受同法第159條第1項、第161條之2、第161條
    之3、第163條之1及第164條至第170條所規定證據能力認定
    及調查方式之限制，合先敘明。
二、認定犯罪事實所依憑之證據及理由：
　㈠上開犯罪事實，業據被告黃筱晴、許幼樺於本院審理中均坦
    承不諱，核與告訴人徐晧宸於警詢時之指訴（警卷第9至11
    頁）及徐國棟於警詢時之陳述（警卷第13至15頁）大致相符
    ，並有道路交通事故現場圖、道路交通事故調查報告表㈠㈡各
    1份（警卷第25至29頁）、現場暨車損照片31張（警卷第31
    至61頁）、告訴人之奇美醫療財團法人奇美醫院109年1月31
    日診斷證明書（警卷第17頁）在卷可稽，足認被告黃筱晴、
    許幼樺上開自白與事實相符，應堪採信。
  ㈡按汽車臨時停車時，不得併排臨時停車；汽車臨時停車時，應依車輛順行方向緊靠道路邊緣，其前後輪胎外側距離緣石或路面邊緣不得逾60公分；汽車臨時停車或停車，汽車駕駛人或乘客開啟或關閉車門時，應注意行人、其他車輛，並讓其先行，道路交通安全規則第111條第1項第5款、第2項前段、第112條第5項第3款分別定有明文。經查，違規併排停車、不慎開車門導致交通事故者不在少數，相關機關亦多次宣導應以兩段式開車門之方式下車，被告黃筱晴考領有合格之普通小型車駕駛執照，與許幼樺均為具有通常智識之成年人，依其等之智識及駕駛經驗對於上開規定應無不知之理，自應知悉遵循上開交通安全規定。而本案事發當時天候晴、夜間有照明、柏油路面乾燥、無缺陷、無障礙物、視線良好等情，有前揭道路交通事故調查報告表㈠及道路交通事故現場照片4張（警卷第27頁、第31至33頁）可資佐證，足認被告被告黃筱晴、許幼樺當時應無不能注意之情事。再參以被告於警詢時供陳：事故前伊駕駛車牌號碼000-0000號自小客車，右前座搭載乘客許幼樺，當時停等於西門路4段機慢車優先車道時，車內乘客許幼樺開啟右前門，就與沿西門路4段機慢車優先車道由北向南方向行駛之1部重機車所搭載後座乘客徐晧宸左腳碰撞，因而發生交通事故等語（警卷第2頁）。是被告黃筱晴併排臨時停車時，應知悉停等之處為機慢車優先道，係屬於不得臨時停車或暫停之處，乘客開門下車時，確實有可能因此與往來通行之機慢車發生碰撞；而被告許幼樺開啟車門下車時，亦可預見該處會有機慢車通行，又徐國棟騎乘機車搭載告訴人沿機慢車優先道由北往南駛至該處，係持續行駛而來，並非突然出現，被告許幼樺卻貿然開啟上開自小客車之右前車門，導致告訴人之左腳與開啟之車門擦撞，而發生本件車禍事故，確實均有過失甚明。另臺南市車輛行車事故鑑定委員會109年10月27日南市交鑑字第1091308335號函暨南鑑0000000案鑑定意見書（偵卷第21至24頁）同此見解，亦可為參照。
　㈢告訴人確實因本件車禍而受有傷害，被告2人之過失行為與告
    訴人之傷害結果間有相當因果關係。是本件事證明確，被告
    黃筱晴、許幼樺之過失傷害犯行均堪以認定，應依法論科。
三、核被告黃筱晴、許幼樺所為，均係犯刑法第284條前段之過
    失傷害罪。又被告2人於肇事後停留於現場，在有偵查犯罪
    職權之公務員尚不知何人犯罪前，即向據報前來處理之員警
    坦承為肇事者乙節，有臺南市政府警察局第五分局110年3月
    19日南市警五偵字第1100152595號函暨黃筱晴、許幼樺之自
    首情形紀錄表（本院卷第43至46頁）在卷可參，均依刑法第
    62條前段之規定減輕其刑。爰審酌被告黃筱晴駕駛自小客車
    ，違規佔用機慢車道併排臨時停車，而被告許幼樺欲開啟車
    門下車時，疏未注意即貿然開啟上開自小客車之右前車門，
    導致告訴人左腳與開啟之右前車門擦撞而發生本件交通事故
    ，並使告訴人受有左膝擦挫傷、左腳挫傷合併約7公分撕裂
    傷及肌腱部分斷裂等傷害，且因雙方賠償金額無共識，迄今
    未能與告訴人達成和解，賠償其所受之損害，所為誠有不該
    。惟考量被告2人犯後能坦承犯行，態度尚佳，被告黃筱晴
    自陳教育程度五專畢業、未婚，與被告許幼樺同住，協助照
    顧其家人，目前在診所擔任助理工作；被告許幼樺自陳教育
    程度高職畢業、未婚，與母親、被告黃筱晴同住，需照顧生
    病之母親，目前在工廠工作，暨其等之素行、本案犯罪情節
    、被告2人之過失程度及所生損害等一切情狀，分別量處如
    主文所示之刑，並均諭知易科罰金之折算標準。
四、據上論斷，依刑事訴訟法第273條之1第1項、第299條第1項
    前段，刑法第284條前段、第62條前段、第41條第1項前段，
    刑法施行法第1條之1第1項，判決如主文。
本案經檢察官莊士嶔提起公訴，檢察官廖舒屏到庭執行職務
中　　華　　民　　國　　110 　年　　8 　　月　　12　　日
            刑事第十四庭  法  官  蕭雅毓 
以上正本證明與原本無異。
如不服本判決應於收受送達後20日內向本院提出上訴書狀，並應
敘述具體理由；其未敘述上訴理由者，應於上訴期間屆滿後20日
內向本院補提理由書（均須按他造當事人之人數附繕本）「切勿
逕送上級法院」。
                          書記官  李如茵
中　　華　　民　　國　　110 　年　　8 　　月　　12　　日
附錄本案論罪科刑法條全文
中華民國刑法第284條
因過失傷害人者，處1年以下有期徒刑、拘役或10萬元以下罰金
；致重傷者，處3年以下有期徒刑、拘役或30萬元以下罰金。